【裁判字號】    95,交抗,112
【裁判日期】    950726
【裁判案由】    聲明異議
【裁判全文】
臺灣高等法院臺南分院刑事裁定         95年度交抗字第112號
抗  告  人
即受處分人    甲○○
上列抗告人因違反道路交通管理處罰條例案件，對於交通部公路
總局嘉義區監理所中華民國95年3月28日所為之處分 (原處分案
號：嘉監裁字第裁70—Z00000000號)，聲明異議，不服臺灣嘉義
地方法院中華民國95年5月30日所為之裁定（95年度交聲字第87
號），提起抗告，本院裁定如下：
    主  文
抗告駁回。
    理  由
一、抗告意旨略以：
（一）國道公路警察局第三警察隊稱異議人94年12月21日晚間19
      時15分許駕駛車牌號碼1031-XB號自用小客車，以時速123
      公里之行車速度，超速行駛，卻未能提出異議人違規之證
      據，當時天候昏暗，車流眾多，員警如何能夠確定係異議
      人之車輛違規，警方既豎立『前有測速照相』之告示牌，
      自應提出異議人車輛違規照片以供佐證。又警方所使用之
      雷射槍，僅有美國堪薩斯州公證人公證之所謂「檢驗合格
      文件」，卻無定期校正之紀錄及合法公正之準確性報告，
      實難令異議人信服，警方宣稱測距為146公尺，則異議人
      所駕車輛若真以時速123公里行進，則推算可知，該名警
      員僅花費4.27秒即瞬間認定異議人車輛超速，其手法堪稱
      荒謬粗糙。
（二）台北市警局交通大隊於回覆市議會質詢函文曾稱該隊所使
      用之雷達速器材均需通過經濟部中央標準檢驗局國家標準
      檢驗合格且須領有檢驗合格證書，以確保儀器本身具有高
      度準確性，又雷達測速器之偵測速率誤差於時速一百五十
      公里以下時不大於一公里，於一百五十公里以上時不大於
      二公里，故其所測到的速度採證值係有公信力可作為執法
      採證之用等語，乃原審採信警方片面所稱具準確性，並以
      有又美國堪薩斯州公證人出具之「檢驗合格文件」，替代
      「經濟部中央標準檢驗局國家標準檢驗合格證書」，根本
      是偏頗之見，蓋舉發員警既無法提出本件使用測量儀器其
      使用期間或定期校正之紀錄及合法公正準確性等報告，何
      能據其採為認定違規情事之判斷依據。為此具狀請求撤銷
      原處分云云。
二、按汽車行駛高速公路應依速限標誌指示，高速公路交通管制
    規則第5條第1項前段定有明文。而汽車行駛於高速公路而不
    遵管制之規定者，處汽車駕駛人新臺幣（下同）3,000元以
    上6,000元以下罰鍰並記違規點數1點，道路交通管理處罰條
    例第33條第1項及第63條第1項第1款亦有處罰規定。
三、經查：
(一)、抗告人於民國94年12月21日19時15分許，駕駛其所有車牌號
    碼1031-XB號自用小客車，行經設有最高速限100公里標誌之
    國道一號高速公路南下路標154公里處，為內政部警政署國
    道公路警察局第三警察隊執勤員警以雷射測速器，測得該車
    以時速123公里之行車速度行駛，而有超過該路段時速100公
    里之最高速限之違規事實，有內政部警政署國道公路警察局
    公警局交字第M00000000號舉發違反道路交通管理事件通知
    單及該警察局95年2月8日公警三交字第0950370177號函各一
    份在卷足憑（見原審處理交通違規聲明異議案件卷宗第二、
    三頁），並有該雷射槍測速器測試報告認證資料一份在卷足
    稽（見原審處理交通違規聲明異議案件卷宗第五至二十六頁
    ）。
(二)、按本件執勤警員所用之雷射槍測速器，為ProLaserIII機種，
    乃國外先進科學儀器，因我國經濟部中央標準檢驗局尚未有
    檢定雷射槍測速器之規範，故我國在未有檢定規範以前適用
    國際檢驗規定（國外需經過檢定合格始得出廠），且該檢驗
    合格文件譯本業經我國法院所屬公證人予以認證。而由上開
    測試資料內容，可知該雷射測速槍與迎面而來的車輛比對測
    試結果，其標準偏差之差別為1.08Km/h；而與背道而馳的車
    輛比對測試結果，其標準偏差之差別為1.68Km/h（該測試報
    告第十六、十七頁，即原審處理交通違規聲明異議案件卷宗
    第二四、二五頁），足見該雷射槍測速器測速結果之誤差，
    應在2Km/h以內，本件執勤警員所使用之雷射槍測速器之準
    確度及正確性，均值信賴。又該雷射槍係以雷射光束瞄準（
    鎖定）單一受測目標進行偵測，經執勤員警以雷射測速槍觀
    測視窗內紅外線點瞄準被測車輛鎖定後，槍內螢幕即顯示其
    速度與施測者之距離，不受他車影響（雖有他車前後行駛或
    併行亦同），配合目視查看車道中車輛動態，確認該鎖定車
    輛超速無誤後始予攔查舉發。茲本件舉發員警於上開時地，
    使用雷射測速槍測獲抗告人該車行駛時速123公里，已超出
    該路段最高時速限制100公里限制，有超速23公里情事，違
    規行為屬實，經示意抗告人停檢未果，而尾隨並再次示意抗
    告人攔停稽查，於告知抗告人超速違規及地點與雷達槍內所
    顯示測得車速及測距後，始製單舉發等情，亦有前述舉發單
    及該警察局95年2月8日公警三交字第0950370177號函可稽，
    堪認抗告人確有於前述時、地，行經速限100公里路段，有
    超速23公里之違規行為，應屬無疑。抗告人質疑上開測速器
    不能用為係其車輛超速之認定依據云云，尚非可取。
(三)、次查，按交通警員製單舉發違反道路交通管理處罰條例所列
    之違規事實，本質上為行政處分，係公務員基於職務上權力
    ，依法就特定之具體事件所為具公法上效果之單方行政行為
    ，基於公務員為公法上行為具有公信力之原則，該行政處分
    當可被推定為真正，其據以依法處分之事實認定亦為正確無
    誤，本此公信原則，乃立法者賦予行政機關制定違反道路交
    通事件統一裁罰基準及處理細則，使執勤警員得當機立即處
    分（如違反道路交通管理事件統一裁罰基準及處理細則第二
    十三條得逕行舉發之規定），以維護交通秩序、安全之行政
    目的，並保障人民之生命、身體及財產法益。反之，若謂公
    務員一切行政行為均需預留證據以證明其事實，則國家行政
    勢必窒礙難行。查本件依法執行公務之警員，與抗告人並不
    相識，素無怨隙，苟非實情，自無恣意誣攀之理，足見抗告
    人確有於上揭時地違規超速之行為無訛。本件舉發抗告人違
    規之事證業已明確，不因該測速器材未具照相功能無法提出
    照片而異，抗告人所辯本件無照片等證據足以認定違規事實
    云云，核與事實不符，且不影響抗告人本件有違規情事之認
    定，所辯均不足採。
四、綜上所述，抗告人有於前述時地，駕駛自用小車，行經最高
    時速限制100公里限制，有超速23公里情事明確，原處分機
    關因此依道路交通管理處罰條例第33條第1項、及第63條第1
    項等規定，於裁決書主文裁處抗告人新台幣參千元，並記違
    規點數1點，依法有據。原裁定以抗告人本件超速23公里違
    規情事有雷達測速器可證，抗告人超速違規事證明確，而維
    持原處分並駁回抗告人其聲明異議，本院經核，原裁定認事
    用法，並無違誤不當。抗告人猶執前詞置辯，指摘原裁定不
    當，其抗告無理由，應予駁回。
據上論結，應依道路交通案件處理辦法第26條，刑事訴訟法第41
2條，裁定如主文。
中    華    民    國    95    年    7     月    26    日
                  刑事第二庭    審判長法  官  葉居正
                                      法  官  李文福
                                      法  官  吳森豐
以上正本證明與原本無異。
不得再抗告。
                                      書記官  李梅菊
中    華    民    國    95    年    7     月    26    日


司法院資訊處製作；財團法人民間司法改革基金會備份。
